【裁判字號】    91,抗,708
【裁判日期】    920508
【裁判案由】    緊急搜索
【裁判全文】
臺灣高等法院刑事裁定                              九十一年度抗字第七０八號
    抗 告 人
    即搜索人  基隆市警察局第四分局
    受搜索人  甲○○
右抗告人因緊急搜索案件，不服臺灣士林地方法院九十一年七月三十一日裁定（九十
一年度急搜字第十號），提起抗告，本院裁定如左：
      主  文
抗告駁回。
      理  由
一、按刑事訴訟法第一百三十一條第一項規定：「有下列情形之一者，檢察官、檢察
    事務官，司法警察官或司法警察，雖無搜索票，得逕行搜索住宅或其他處所：一
    、因逮捕被告、犯罪嫌疑人或執行拘提、羈押者。二、因追躡現行犯或逮捕脫逃
    人者。三、有事實足信有人在內犯罪而情形急迫者」。同條第二項規定：「檢察
    官於偵查中確有相當理由認為情況急迫，非迅速搜索，二十四小時內證據有偽造
    、變造、湮滅或隱匿之虞者，得逕行搜索，或指揮檢察事務官、司法警察官或司
    法警察執行搜索，並層報檢察長」。第三項規定：「前二項搜索，由檢察官為之
    者，應於實施後三日內陳報該管法院；由檢察事務官、司法警察官或司法警察為
    之者，應於執行後三日內報告該管檢察署檢察官及法院。法院認為不應准許者，
    應於五日內撤銷之」。從而如不符合上開規定而逕行搜索，即難認為適法，合先
    敘明。
二、本件原裁定以：陳報機關基隆市警察局第四分局報告意旨稱因查獲案外人陳正雄
    竊盜等案，據陳正雄之供述，受搜索人甲○○涉有多起住宅竊盜案件，經陳正雄
    帶同至甲○○住處，甲○○遇警方按門鈴告訴，即將門反鎖自後方陽台跳樓逃逸
    ，陳報人乃依刑事訴訟法第一百三十一條第一項第二、三款規定由案外人陳正雄
    帶同警方人員入內執行逕行搜索等情。惟查依案外人陳正雄於警訊所供，受搜索
    人甲○○係於九十一年五月間與陳正雄共犯竊盜罪，並非現行犯，亦非屬脫逃人
    ，並無依刑事訴訟法第一百三十一條第一項第二款規定，逕行搜索甲○○住宅之
    餘地。況刑事訴訟法第一百三十一條第一項第二款所謂「因追躡現行犯或逮捕脫
    逃人者」得逕行搜索，限定於「追躡」，亦即，對於現行犯或脫逃人持續不斷地
    尾隨、追蹤，而該人逃逸至住宅或其他處所者，始得逕行搜索該住宅或其他處所
    ，本件搜索人乃係因案外人陳正雄之供述，認為甲○○涉有竊盜罪嫌，未持搜索
    票即前往甲○○住所要求搜索，經甲○○拒絕開門並自陽台離開，核與刑事訴訟
    法第一百三十一條第一項第二款之要件顯然不合。又而刑事訴訟法第一百三十一
    條第一項第三款所稱「有事實足信為有人在內犯罪而情形急迫者」得逕行搜索，
    其規範目的主要在於即時阻止犯罪，以避免法益之侵害或侵害之擴大。查本件依
    案外人陳正雄所供，受搜索人甲○○二個月前與其共犯竊盜案，則竊盜之犯罪行
    為早已完成，並無所謂「有事實足信有人在內犯罪而情形急迫者」可言。從而陳
    報機關以逕行搜索之名進入甲○○住處搜索，其逕行搜索於法不合，應予撤銷。
    爰依刑事訴訟法第一百三十一條第三項裁定撤銷緊急搜索等語。
三、本件抗告人提起抗告指稱：
（一）受搜索人甲○○持有犯罪所得贓物明顯為準現行犯之人
    (1)依同案竊盜及毒品、持有贓物現行犯犯嫌陳正雄於警述中供述，所犯竊盜案件
      係於九十一年五月間夥同共犯甲○○分別在北縣汐止市○○街八一五巷三號及
      汐止市○○街五巷七弄八號四樓內行竊，本節竊盜非屬現行犯無誤。
    (2)然據陳正雄供述所竊得之贓物雙方朋分後甲○○即將其不法所得之贓物藏於其
      二款規定因持有兇器、贓物或其他物件或於身體衣服等處露有犯罪痕跡，顯可
      疑為犯罪人者規定以觀，受搜索人甲○○持有犯罪所得贓物明顯為準現行犯之
      人。
（二）受搜索人甲○○犯竊盜罪嫌疑重大
    抗告人查獲查獲陳正雄，經其供述與甲○○聯繫頻繁，抗告人深恐甲○○得知陳
    正雄為警查獲後凐滅證據，礙於時間急迫經陳正雄帶同警方至甲○○住處，蘇見
    警方表明身份拒不開門，明顯有相當理由認為證據【所持有之贓物】遭凐滅或隱
    匿，警方為保全證據之必要性質實施逕行搜索；再以警方據陳正雄供述並帶同至
    共犯甲○○住處，甲○○經警方表明身分仍逃逸，明顯事實認為甲○○犯竊盜罪
    嫌疑重大。
（三）對被搜索人甲○○實施逕行搜索之強制行為，為保全證據認有其必要性
    抗告人經陳正雄帶同至共犯甲○○住處，蘇見警方表明身份拒不開門逃逸，抗告
    人於甲○○住處實施逕行搜索、扣得竊盜案之木雕「觀音佛像」外幣等贓物，經
    抗告人調查確實為汐止市○○街五巷七弄八號四樓住民王紉秋所遭竊之財物「詳
    如贓物領據」，抗告人對搜索人甲○○實施逕行搜索之強制行為，係依刑事訴訟
    法第八十八條第三項第二款、第八十八條之一第一項第三款、第一百三十一條第
    二項之規定，為保全證據認有其必要性，為此提起抗告云云。
四、惟查：受搜索人甲○○縱因持有贓物或其他物件，顯可疑為犯罪人，惟如欲對其
    逕行搜索，仍需合乎刑事訴訟法第一百三十一條第一項第二款所規定「追躡」現
    行犯或逮捕脫逃人之要件。本件抗告人即搜索人係因案外人陳正雄之供述，認為
    受搜索人甲○○涉有竊盜罪嫌，未持搜索票即前往甲○○住所要求搜索，經甲○
    ○拒絕開門並自陽台離開，當時受搜索人甲○○既非現行犯，其縱使持有贓物，
    搜索人亦非對於其持續不斷地尾隨、追蹤，而使受搜索人逃逸至上述被搜索處所
    ，則搜索人仍不得逕行搜索該處所。抗告人抗告指稱受搜索人甲○○因持有贓物
    ，顯可疑為犯罪人，合乎刑事訴訟法第八十八條第三項第二款所規定之準現行犯
    之人，其得逕行搜索乙節，非有理由。又查刑事訴訟法第一百三十一條第二項固
    規定：「檢察官於偵查中確有相當理由認為情況急迫，非迅速搜索，二十四小時
    內證據有偽造、變造、湮滅或隱匿之虞者，得逕行搜索，或指揮檢察事務官、司
    法警察官或司法警察執行搜索，並層報檢察長」。惟該項規定係指檢察官始得逕
    行搜索，至於檢察事務官、司法警察官或司法警察執行搜索，則需經由檢察官之
    指揮始得為之。本件依抗告人即陳報機關搜索筆錄載明其執行之依據係依刑事訴
    訟法第一百三十一條第一項之規定執行逕行搜索，並非依檢察官之指揮執行而為
    。則抗告人既非經由檢察官之指揮而執行搜索，其抗告稱為保全證據認有其必要
    性而實施逕行搜索，亦非有理由，其搜索程序自難認為合法。又刑事訴訟法第八
    十八條之一第一項第三款，係針對檢察官、司法警察官或司法警察偵查犯罪所為
    逕行拘提而為規定，抗告人認本件係經案外人陳正雄帶同至受搜索人甲○○住處
    ，甲○○見警方表明身份拒不開門逃逸，抗告人可依刑事訴訟法第八十八條之一
    第一項第三款之規定逕行搜索等語，亦有誤解，其抗告無理由。
五、綜上所述；本件原裁定認陳報人以逕行搜索之名進入甲○○住處搜索，其逕行搜
    索於法不合，應予撤銷，依法並無不合，抗告人提起抗告，其猶執陳詞指摘原裁
    定為不當，其抗告無理由，應予駁回。
據上論斷，應依刑事訴訟法第四百十二條，裁定如主文。
中      華      民      國    九十二    年      五      月      八      日
                               臺灣高等法院刑事庭第十七庭
                                   審判長法  官  陳  正  雄
                                         法  官  許  宗  和
                                         法  官  許  錦  印
右正本證明與原本無異。
不得抗告。
                                         書記官  楊  妙  恩
中      華      民      國    九十二    年      五      月     十二     日


司法院資訊處製作；財團法人民間司法改革基金會備份。
